臺灣澎湖地方法院民事判決　　　　　　　 100年度訴字第12號
原　　　告　顏秋英
被　　　告　羅善寶
上列當事人間請求侵權行為損害賠償事件，本院於民國100年5月
26日言詞辯論終結，判決如下：
    主  文
被告應給付原告新台幣伍仟元，及自民國一百年二月二十三日起
至清償日止，按年息百分之五計算之利息。
原告其餘之訴駁回。
訴訟費用新台幣陸仟玖佰肆拾元，由被告負擔十分之一，餘由原
告負擔。
本判決原告勝訴部分得假執行。
原告其餘假執行之聲請駁回。
    事實及理由
一、程序部分：原告起訴時，請求被告給付之金額為新台幣（下
    同）602,167元及遲延利息（第4頁），嗣於審理中追加金額
    為635,029元及遲延利息（第41頁），此部分訴之追加，其
    請求之基礎事實同一，依據民事訴訟法第254條第1項第2款
    規定，應予許可。
二、原告起訴主張：原告住處位在澎湖縣馬公市○○路411號「
    馬航世家」大樓6樓之7，被告於民國98年1月23日，不具管
    理員身分而擔任該大樓管理員之際，在該大樓一樓管理處，
    濫用職務，故意傷害、辱罵、誹謗原告，經本院以98年度簡
    字第8號判處拘役5日緩刑2年確定，原告基於侵權行為法律
    關係，自得向被告請求損害賠償。而原告當時因右耳挫傷、
    頸部拉傷、腰椎挫傷扭傷等傷害，陸續在行政院衛生署澎湖
    醫院（下稱署澎）、三軍總醫院（下稱三總）、松安堂中醫
    診所（下稱松安堂）、博正醫院等醫療院所就診，因而支付
    醫療費用6,817元及交通費11,061元，原告又需拷貝大樓監
    視設備，花費500元，原告再將監視設備影像沖洗為照片，
    花費200元，且原告為向被告求償而影印各項訴訟資料，花
    費451元，又因原告親屬於98年7月27日接受檢察官訊問，造
    成其等工作損失16,000元，同時原告因被告之傷害行為，加
    劇頸部神經病變，導致原告必須持續休養，精神痛苦不堪，
    則原告所受非財產上損害，應可求償60萬元。因此，原告總
    計受有635,029元之損失，自得如數向被告求償且應加計遲
    延利息。並聲明：被告應給付原告635,029元，及自起訴
    狀繕本送達翌日起至清償日止，按年息19.8%計算之利息；
    願供擔保請准宣告假執行。
三、被告則以：被告於98年1月23日擔任「馬航世家」大樓管理
    員，當日在大樓一樓與原告之子討論管理費繳交事宜之際，
    原告突然衝出並對被告罵髒話，且欲以棍子打被告，被告遂
    以手輕拍原告安全帽，要求不要罵髒話，當時原告子女均在
    現場，被告不可能傷害原告，原告自不得向被告求償。且原
    告於事發前早有各種傷病，本件所提傷病，均與被告無關，
    原告所提各項賠償金額，亦不合理，被告應無賠償之必要。
    並聲明：原告之訴駁回。
四、兩造不爭執之事實（第43頁）：
（一）原告於98年1月23日為馬公市○○路411號六樓之7住戶，
      被告為該大樓之管理員。
（二）兩造於當日下午4時18分在該大樓一樓大廳，互相發生爭
      執。
（三）爭執當時在場之人除兩造以外，尚包括原告子女。
五、本件爭點：
（一）被告當日有無攻擊原告？
（二）原告當日有無受傷？
（三）原告如有受傷？損害情形如何？
六、按因故意或過失，不法侵害他人之權利者，負損害賠償責任
    ；不法侵害他人之身體、健康、名譽、自由、信用、隱私、
    貞操，或不法侵害其他人格法益而情節重大者，被害人雖非
    財產上之損害，亦得請求賠償相當之金額，民法第184條第1
    項前段、第195條第1項前段定有明文。兩造對於98年1月23
    日在馬公市○○路411號1樓發生衝突之事實，並無爭執，但
    對於該次衝突，被告是否應負侵權行為損害賠償責任，則有
    爭執，應說明如下：
（一）兩造於前述衝突過程中，彼此曾有肢體碰觸之事實，為兩
      造所不爭執，且經本院勘驗現場監視錄影光碟無誤，有勘
      驗筆錄可查（第170頁）。原告主張碰觸當時遭被告毆打
      頭部等語（第4頁），被告辯稱僅為輕拍原告安全帽要求
      不要罵髒話等語（第38頁），在場原告子女鄧子閔、鄧瑞
      瑜則證稱被告當時打原告一巴掌等語（台灣澎湖地方法院
      檢察署98年度偵續字第4號卷第39頁）。綜合以上不同描
      述方式，被告當時以手揮擊原告頭部之事實，應無疑義。
      而在人際爭執過程中，以手輝擊他人頭部，顯然侵害他人
      之自主及尊嚴，帶有貶抑、輕蔑之意涵，事發地點又為該
      大樓一樓門戶，屬於公眾得出入之場所。因此，原告遭被
      告公然貶損，其名譽權遭受侵害之事實，已可認定。
（二）原告主張被告以手揮擊原告頭部後，造成原告右耳挫傷、
      頸部拉傷、腰椎挫傷扭傷之事實，為被告所否認，被告抗
      辯並未傷及原告等語。經查：
      1.綜觀現場監視錄影光碟之畫面，本件為原告至被告工作
        處所表達意見時發生衝突，衝突過程中，原告屢次接近
        被告，被告大多保持距離被動應答，足認被告本無傷害
        原告之意願。而兩造雖有短暫之肢體碰觸，但未發現被
        告有明確傷害原告之行為，且當時原告子女均在現場，
        原告子女事後亦未對被告行為有強烈反應，反而持續勸
        阻原告接近被告等情，有監視錄影光碟及勘驗筆錄存卷
        可查（第169頁、第170頁）。於此情形下，被告以手揮
        擊頭戴安全帽之原告一次，是否足以傷害原告之身體健
        康，已應存疑。
      2.原告於98年1月23日發生爭執後，至98年1月28日至三總
        澎湖分院就診，醫師因而開立診斷證明書，記載原告「
        右耳挫傷、頸部拉傷」等文字（第14頁）。但原告就診
        時間距離事發已有5日，該等傷害是否確為兩造爭執過
        程中產生，應值斟酌，且診斷證明書所載傷勢並非嚴重
        ，能否於事發後5日再行診斷得知，亦屬可疑。經檢察
        官訊問開立診斷證明書之醫師莊主欣診斷過程，證人莊
        主欣證稱：「顏秋英主訴她的右耳疼痛，脖子不舒服，
        她告訴我她在1月23日被打，由外觀來看，並沒有發現
        明顯的異狀，沒有看到瘀青或傷口，右耳觸診有疼痛的
        現象，顏秋英要求驗傷單，我就開立診斷證明。」「脖
        子部分我問她是否有手腳酸麻的現象，顏秋英說沒有，
        因此排除脊椎受傷之可能性，所以我判斷她可能是再被
        打時有扭傷現象，但是沒有傷口也沒有瘀青，所以看不
        出來，我觸診時她的右側脖子有疼痛現象。」「我無法
        判斷顏秋英的傷勢是否為5日前的舊傷，我是根據她的
        主訴作判斷，我在醫院現場沒有看到她有傷勢，而病人
        主訴疼痛，我也無法了解她是否真有疼痛。」等語（台
        灣澎湖地方法院檢察署98年度偵續字第4號卷第26頁、
        第27頁）。因此，醫師開立診斷證明書時，並未發現原
        告傷勢，而是根據原告陳述開立診斷證明書，亦即該診
        斷證明書之記載，實屬原告本人之陳述，並非醫學客觀
        診斷之結果，無從佐證原告主張之受傷情形。
      3.原告於前述衝突過後對被告提出傷害告訴，而被告所涉
        傷害刑案，經檢察官不起訴後再議發回，檢察官再聲請
        以簡易判決處刑，經變更為通常程序審理時被告於審理
        中改口認罪，由本院判處拘役5日並緩刑2年等情，業據
        調取被告所涉傷害刑案卷宗核對無誤。對當時涉及刑案
        之被告而言，反覆耗時於無從確定風險之刑事訴訟程序
        ，顯然極為不利，且其不利益應大於拘役5日緩刑2年之
        刑事判決。因此，被告陳稱刑案中改口認罪係迫於無奈
        等情（第38頁），應屬合理之說辭，尚不能根據被告該
        次認罪，在本件逕為不利被告之認定。
      4.原告另主張被告衝突當時之行為，傷及原告之頸椎或腰
        椎云云，但向原告歷來就診醫療院所函查結果，原告頸
        椎或腰椎早於92年間起即陸續發生病痛，並不斷至各醫
        療院所就診，且原告從未主訴遭被告傷害而診治頸椎或
        腰椎等情，有署澎、三總澎湖分院、松安堂、中心診所
        、三總、中山醫院、博正醫院、陳翠雯復健科診所回函
        可憑（第134頁至第161頁），故原告上開主張，並不可
        採。
      5.根據以上4點所述，原告主張遭被告傷害身體健康之事
        實，並無積極證據足資證明，由於原告上開主張，應由
        原告盡舉證責任，但原告並未舉證證明，即難採信原告
        受傷之主張。
（三）綜上所述，兩造爭執過程中，被告侵害原告之名譽權，應
      負損害賠償責任；但被告尚未侵害原告之身體權及健康權
      ，不需賠償原告所稱受傷之損害。
七、原告主張被告應賠償醫療費6,817元、交通費11,061元、拷
    貝大樓監視設備費用500元、沖洗照片費用200元、影印訴訟
    資料費用451元、親屬作證所生工作損失16,000元、非財產
    上損害60萬元等情，均為被告所爭執。茲就原告可得請求之
    金額，審酌如下：
（一）原告主張受傷就醫後支付醫療費及交通費，因而向被告請
      求賠償。但本件並未認定原告受傷，故原告請求醫療費及
      交通費之賠償，並不可採。
（二）原告拷貝大樓監視設備、沖洗監視器畫面之照片、影印訴
      訟資料而支付之費用，為原告主張權利所自行支付之非必
      要費用，並非原告名譽權受侵害所衍生之損失，因原告名
      譽權受害與該等花費尚無相當因果關係，原告不得向被告
      求償。
（三）原告子女於98年7月27日至台灣桃園地方法院檢察署為兩
      造爭執事件擔任證人之事實，業經調取台灣澎湖地方法院
      檢察署98年度偵續字第4號卷核對無誤。然而，作證為法
      定義務，履行義務不能謂為損害，原告自無要求損害賠償
      之餘地。
（四）原告名譽權受損，依據民法第195條第1項之規定，得向被
      告請求賠償相當之金額。而根據所調相關案卷內兩造身分
      資料及財產資料所載，兩造之年齡、健康狀態、社會地位
      、財務狀況均無異狀，大致相當，在慰撫金之酌定上並無
      特別應予考量之處。而審酌事發當時，原告前往被告工作
      地點討論信件收受事宜而衍生後續衝突，衝突過程中，原
      告多次進逼，且作勢攻擊被告，事後又朝被告丟棄紙張等
      情形，有監視錄影光碟及勘驗筆錄存卷可查（第169頁、
      第170頁）。因此，被告當時以手揮擊原告，雖侵害原告
      之名譽，但顯無預謀，亦無惡劣動機，行為堪稱節制，造
      成之侵害當屬有限，則原告得向被告請求之非財產上損害
      賠償，以5,000元計算，應屬公允。
（五）從而，原告依據侵權行為法律關係，得向被告請求5,000
      元，及自起訴狀繕本送達翌日即100年2月23日起至清償日
      止，按民法第203條所定法定利率年息5%計算之利息（被
      告收受起訴狀繕本時間不明，但兩造送達處所為同一大樓
      ，故推定原告於100年2月22日收受言詞辯論通知書時間即
      為被告收受起訴狀繕本時間）。從而，原告之訴，於上述
      金額範圍內，於法有據，應予准許，超過部分，即無理由
      ，應予駁回。
八、本件事證已臻明確，兩造其餘主張、陳述及所提證據，核與
    判決結果不生影響，不再論述。又原告聲請調取被告是否有
    公寓大廈管理人員證照資格（第34頁）、調查被告與前任管
    理員工作交接時間（第43頁），經核與兩造衝突事件並無直
    接關聯，不予調查，附此敘明。
九、原告陳明願供擔保請准宣告假執行，就原告勝訴部分，因其
    金額不滿50萬元，應依民事訴訟法第389條第1項第5款規定
    ，職權宣告假執行，就原告敗訴部分，假執行之聲請即無依
    據，應予駁回。
十、結論：本件原告之訴為一部有理由，一部無理由，依民事訴
    訟法第79條、第389條第1項第5款、第392條第2項，判決如
    主文。
中    華    民    國   100    年    6     月    9     日
                        民事庭  法  官  陳介安
以上正本係照原本作成。
如對本判決上訴，須於判決送達後廿日內向本院提出上訴狀。
如委任律師提起上訴者，應一併繳納上訴審裁判費。
中    華    民    國   100    年    6     月    9    日
                                書記官  林長義